臺灣士林地方法院行政訴訟判決　
111年度交字第158號
原      告  陳金生  

被      告  臺北市交通事件裁決所

代  表  人  蘇福智  
訴訟代理人  江漢強  
上列當事人間交通裁決事件，原告不服被告中華民國111年4月6
日北市裁催字第22-A05F5M6A5號、第22-A06F5N2A2號裁決，提起
行政訴訟，本院判決如下：
    主      文
原告之訴駁回。
訴訟費用新臺幣參佰元由原告負擔。　　
    事實及理由
壹、程序事項：
　　本件原告因不服被告於民國111年4月6日以北市裁催字第22-
    A05F5M6A5號、第22-A06F5N2A2號違反道路交通管理事件裁
    決書（下合稱原處分），分別裁處如附表裁罰內容欄所示之
    裁罰，提起行政訴訟，依行政訴訟法第237條之1規定，應適
    用交通裁決事件訴訟程序，本院並依同法第237條之7規定，
    爰不經言詞辯論，逕為判決。
貳、實體事項：
一、爭訟概要：
　　臺北市政府警察局北投分局（下稱舉發機關）石牌派出所員
    警認原告駕駛其所有車牌號碼0000-00號自用小貨車（下稱
    系爭貨車），分別於如附表違規時間欄所示之時間，在如附
    表違規地點欄所示之路段，有如附表違規事實欄所示之事實
    等屬實，而於如附表所示舉發通知單填單日期欄所示日期，
    填製臺北市政府警察局如附表所示舉發通知單字號欄所示之
    舉發違反道路交通管理事件通知單（下合稱舉發通知單）予
    以舉發車主即原告，並記載如附表所示應到案日期。原告於
    111年2月7日陳述意見，經舉發機關查復認違規屬實，原告
    於111年3月31日向被告陳述意見申請開立裁決書，被告乃於
    111年4月6日日作成原處分，依違反如附表違反法條欄所示
    之規定，裁處如附表裁罰內容欄所示之裁罰。原告不服，遂
    提起本件行政訴訟。
二、原告起訴主張：
　㈠系爭貨車停放於自家門口之私有地上水泥路面，有部分是市
    府鋪補馬路時被鋪上柏油，8米路面丁字路口，前對面劃紅
    線，停放案址不會影響交通。巷弄10公尺內如何界定，如係
    違停何以市政府在案址前後劃設停車格，前後另二交岔路口
    劃設停車格，難道公部門就不違停。交通部已通令民眾惡意
    檢舉能從寬處理或不予舉發，舉發機關稱有民眾檢舉即須逕
    行舉發，其裁罰法條有瑕疵之處，臺北市很少巷弄10公尺內
    不能停車，不成比例原則。何況有同一個巷口經舉發，裁罰
    金額不同之情形。伊因膝關節受傷，醫師建議置換人工關節
    ，因其他因素還在評估中，若系爭貨車不能停在案址，要上
    、下貨不僅非常不便利，伊之膝蓋更可能會受到更大傷害，
    若不工作則整個家庭沒收入。政府存在目的係為人民謀福利
    ，伊亦要做一位好市民，於不影響其他用路人其況下能讓伊
    在上、下貨時能減少膝蓋折磨和痛苦，盼能撤銷原處分，體
    恤小老百姓的無奈無助等語。
　㈡並聲明：原處分撤銷。
三、被告答辯略以：
　㈠查本案舉發機關函復表示，經查系爭貨車於前揭時、地停放
    於交岔路口10公尺內車道上未立即行駛且其側尚有停車格，
    遂依道路交通管理處罰條例逕行舉發，並無不當。經檢視採
    證照片，系爭貨車停放位置確於案址前交岔路口，復洽詢臺
    北市建築管理工程處表示，系爭貨車停放位置係屬8米計畫
    道路，縱如所述土地為私人所有，亦無礙本案違規事實成立
    ，其行為已明顯違反道路交通安全規則第111條第1項第2款
    之規定。本案原告雖陳稱案址係私人土地云云，然經臺北市
    建築管理工程處、臺北市政府工務局新建工程處查復表示，
    案址門牌建物領有70使字第0871號使用建照，1樓前標示為
    法定空地及8米計畫道路，並排水溝外屬計畫道路範圍，該
    車停放位置係屬8公尺計畫道路，車輛停放路段既經公務主
    管機關認定為道路範圍，並配合設計規範鋪設柏油路面列管
    養護，自應供作公眾通行使用而有相關道路交通管理法規之
    適用，縱土地未經徵收權屬私人，亦無礙公權力機制之遂行
    。另經檢視採證照片，系爭貨車停放於供公眾通行之道路，
    違規屬實與停放地點是否為自家門口及影響交通無涉。駕駛
    人本應遵守道路交通法規之相關規定，以維交通安全及秩序
    ，被告依法裁處，並無違誤，請依法駁回原告之訴，以維法
    紀。
　㈡並聲明：原告之訴駁回。
四、本院之判斷：
　㈠按「汽車駕駛人停車時，有下列情形之一者，處新臺幣六百
    元以上一千二百元以下罰鍰：一、在禁止臨時停車處所停車
    。…」，道路交通管理處罰條例第56條第1項第1款定有明文
    。又按「汽車臨時停車時，應依下列規定：…二、交岔路口
    、公共汽車招呼站十公尺內、消防栓、消防車出入口五公尺
    內不得臨時停車。…」、「汽車停車時，應依下列規定：一
    、禁止臨時停車處所不得停車。…」，道路交通安全規則第1
    11條第1項第2款、第112條第1項第1款定有明文。另按「（
    第1項）汽車駕駛人之行為有下列情形之一，當場不能或不
    宜攔截製單舉發者，得逕行舉發：…七、經以科學儀器取得
    證據資料證明其行為違規。（第2項）前項第七款之科學儀
    器應採固定式，並定期於網站公布其設置地點。但汽車駕駛
    人之行為屬下列情形之一者，不在此限：…四、違規停車而
    駕駛人不在場。」，行為時道路交通管理處罰條例第7條之2
    第1項第7款、第2項第4款亦有明文。
　㈡經查，原告所有系爭貨車，於上揭時、地，有「在禁止臨時
    停車處所停車（在交岔路口十公尺內停車）」之違規事實，
    有舉發通知單、舉發機關111年2月18日北市警投分交字第11
    13012087號函暨所附採證照片、舉發機關111年5月27日北市
    警投分交字第1113019157號函暨所附採證照片、臺北市建築
    管理工程處111年5月27日北市都建寓字第1116140881號函暨
    所附平面圖、地籍圖、臺北市政府工務局新建工程處111年5
    月30日北市工新養字第1113043337號函暨所附都市計畫圖資
    、汽車車籍查詢資料等件附卷可稽（見本院卷第66-80、106
    -109、114-120、132-144、148頁）。
　㈢原告雖主張：系爭貨車停放於自家門口之私有地上水泥路面
    ，不會影響交通等語。按「本條例用詞，定義如下：一、道
    路：指公路、街道、巷衖、廣場、騎樓、走廊或其他供公眾
    通行之地方。…」，道路交通管理處罰條例第3條第1款定有
    明文。可見道路交通管理處罰條例所指之「道路」係指可供
    不特定人或多數人通行者，故以「通行」目的、供「公用」
    為已足，至於土地所有權登記為公有或私有者，尚非所問。
    又查，如附表所示違規地點門牌建物領有70使字第0871號使
    用執照，經調閱一層平面圖及地籍圖比對，1樓前標示為法
    定空地及8米計畫道路，排水溝外屬計畫道路範圍，有臺北
    市建築管理工程處111年5月27日北市都建寓字第1116140881
    號函在卷可證（見本院卷第132頁）；且系爭貨車停放位置
    於本處維管之都市計畫道路範圍，復有臺北市政府工務局新
    建工程處111年5月30日北市工新養字第1113043337號函存卷
    供參（見本院卷第142頁）；再參酌採證照片（見本院卷第7
    4-80頁），系爭貨車停放位置為柏油路面，該路段應係可供
    不特定人或多數人通行之道路，原告主張該處為私人土地等
    語，並不影響該路段屬道路交通管理處罰條例所指之道路，
    自無從據以為對其有利之認定。另道路交通管理處罰條例第
    56條第1項規定係立法者觀察、歸納多數個案後，認為某類
    型行為有侵害特定法益或公共利益之危險性，只要符合構成
    要件所描述之事實，即可認定其可罰性，而無須考量具體情
    況是否已產生實害。據此，原告在禁止臨時停車處所停車，
    其行為已該當於道路交通管理處罰條例第56條第1項第1款規
    定，至於實際上是否導致行人通行往來之障礙，則非所問，
    是原告主張其所為不影響交通，亦無可採。 
　㈣原告又主張：巷弄10公尺內如何界定，如係違停何以市政府
    在案址前後劃設停車格，前後另二交岔路口劃設停車格等語
    。按「在圓環、交岔路口十公尺內，公路主管機關、市區道
    路主管機關或警察機關得在不妨害行人通行或行車安全無虞
    之原則，設置必要之標誌或標線另行規定汽車之停車處所。
    」，道路交通管理處罰條例第56條第6項定有明文。據此，
    主管機關或警察機關得審視交岔路口人車通行狀況，設置停
    車處所，原告主張主管機關在本件違規地點前後、另二交岔
    路口劃設停車格，應無從據以為對其有利之認定。又依採證
    照片（見本院卷第74-80頁），系爭貨車停放於臨接路口處
    ，業參酌前揭函文所指該處為8米計畫道路，應可認系爭貨
    車在交岔路口十公尺內停車，原告此部分主張，亦非可採。
　㈤原告另主張：同一個巷口經舉發，有裁罰金額不同之情形；
    交通部已通令民眾惡意檢舉能從寬處理或不予舉發，舉發機
    關稱有民眾檢舉即須逕行舉發，伊因膝關節受傷，系爭貨車
    停放該處是讓伊在上、下貨時能減少膝蓋折磨和痛苦，其裁
    罰法條有瑕疵之處，臺北市很少巷弄10公尺內不能停車，不
    成比例原則等語。經查，①原告主張：同一巷口停車裁罰金
    額不同等語，並提出舉發通知單為證（見本院卷第168頁）
    ，然該舉發通知單所載違規事實為「在交岔路口十公尺內『
    臨時停車』」，核與本件違規事實「在交岔路口十公尺內『停
    車』」並不相同，而道路交通管理處罰條例第55條就違規臨
    時停車所定裁罰金額，亦與同條例第56條違規停車所定裁罰
    金額不同，原告此部分主張，容有誤會。②又依違反道路交
    通管理事件統一裁罰基準及處理細則第12條第1項所列舉、
    第12條之1所規定得施以勸導，免予舉發之違規行為中，並
    未包括本件違規情形【違反道路交通管理事件統一裁罰基準
    及處理細則第12條第1項第6款規定：「行為人有下列情形之
    一，而未嚴重危害交通安全、秩序，且情節輕微，以不舉發
    為適當者，交通勤務警察或依法令執行交通稽查任務人員得
    對其施以勸導，免予舉發：…六、『深夜時段（零至六時）停
    車』，有本條例第五十六條第一項之情形。但於身心障礙專
    用停車位違規停車或停車顯有妨礙消防安全之虞，或妨礙其
    他人車通行經人檢舉者，不在此限。…」】，況各該規定為
    執勤員警於個案所為之權宜審酌，除有違法裁量情形外，法
    院對於舉發機關是否予以舉發之裁量原則上應予尊重。原告
    主張：其是膝蓋受傷而將系爭貨車停放該處，民眾惡意檢舉
    能從寬處理或不予舉發等語，亦難認可採。③再按行政行為
    ，非有正當理由，不得為差別待遇，行政程序法第6條定有
    明文，此即行政法上之平等原則。然行政機關若怠於行使權
    限，致使人民因個案違法狀態未排除而獲得利益時，該利益
    並非法律所應保護之利益，因此其他人民不能要求行政機關
    比照該違法案例授予利益，亦即人民不得主張「不法之平等
    」（最高行政法院92年度判字第275號判決意旨參照），據
    此，縱原告所指其他車輛違規在巷弄10公尺內停車，且未受
    罰，原告亦不得主張不法之平等，原告執此認不符比例原則
    ，並無從據以為對其有利之認定。
五、綜上所述，原告所有之系爭貨車於前揭時、地，確有「在禁
    止臨時停車處所停車（在交岔路口十公尺內停車）」之違規
    事實，舉發機關據以製單舉發，被告並依道路交通管理處罰
    條例第56條第1項第1款、違反道路交通管理事件統一裁罰基
    準及處理細則及違反道路交通管理事件統一裁罰基準表之規
    定，以原處分各裁處原告罰鍰900元，核無違誤。是原告訴
    請撤銷原處分，為無理由，應予駁回。
六、本件判決基礎已臻明確，兩造其餘之攻擊防禦方法經本院斟
    酌後，核與判決不生影響，無一一論述之必要，併予敘明。
七、本件第一審裁判費為300元，應由原告負擔，爰確定第一審
    訴訟費用額如主文第2項所示。
八、據上論結，本件原告之訴為無理由，依行政訴訟法第237條
    之7、第237條之8第1項、第98條第1項前段，判決如主文。 
中　　華　　民　　國　　111 　年　　8 　　月　　8 　　日
　　　　　　　　　行政訴訟庭　法　官　林宜靜
以上為正本係照原本作成。
如不服本判決，應於判決送達後20日內，向本院提出上訴狀並表
明上訴理由（原判決所違背之法令及其具體內容或依訴訟資料可
認為原判決有違背法令之具體事實），其未載明上訴理由者，應
於提出上訴後20日內向本院補提理由書（上訴狀及上訴理由書均
須按他造人數附繕本，如未按期補提上訴理由書，則逕予駁回上
訴），並應繳納上訴裁判費新臺幣750元。
中　　華　　民　　國　　111 　年　　8 　　月　　8 　　日
                              書記官  鍾堯任 

附表：
編號 裁決書日期 裁決書字號 裁決書頁數 違規時間 違規地點 違規事實 違反法條 裁罰內容 舉發通知單填單日期 舉發通知單字      號 應到案日期 舉發通知單頁數 1 111年4月6日 北市裁催字第22-A05F5M6A5號 見本院卷第16、92頁 111年1月15日17時43分許 石牌路一段39巷131弄23號旁（見本院卷第82頁） 在禁止臨時停車處所停車（在交岔路口十公尺內停車） 第56條第1項第1款 罰鍰900元 111年1月18日 北市警交字第A05F5M6A5號 111年3月4日前 見本院卷第66頁 2 111年4月6日 北市裁催字第22-A06F5N2A2號 見本院卷第14、90頁 111年1月27日18時46分許 石牌路一段39巷131弄23號旁（見本院卷第82頁） 在禁止臨時停車處所停車（在交岔路口十公尺內停車） 第56條第1項第1款 罰鍰900元 111年2月9日 北市警交字第A06F5N2A2號 111年3月28日前 見本院卷第68頁